【裁判字號】    98,訴,146
【裁判日期】    980313
【裁判案由】    偽造文書等
【裁判全文】
臺灣臺北地方法院刑事判決               98年度訴字第146號
公  訴  人  臺灣臺北地方法院檢察署檢察官
被      告  甲○○
上列被告因偽造文書等案件，經檢察官提起公訴（九十六年度偵
字第二三九六五號），被告於準備程序中先就被訴事實為有罪之
陳述，經本院告以簡式審判之旨，並聽取當事人之意見後，本院
合議庭裁定行簡式審判程序後，本院判決如下：
    主  文
甲○○行使偽造私文書，足以生損害於他人，累犯，處有期徒刑
月，如附表編號一所示偽造之署押沒收。又行使偽造私文書，
足以生損害於他人，累犯，處有期徒刑伍月，如附表編號二、三
、四所示偽造之署押均沒收。又行使偽造私文書，足以生損害於
他人，累犯，處有期徒刑肆月，如附表編號五、六所示偽造之署
押均沒收。又行使偽造私文書，足以生損害於他人，累犯，處有
期徒刑伍月，如附表編號七、八、九所示偽造之署押均沒收。又
行使偽造私文書，足以生損害於他人，累犯，處有期徒刑陸月，
如附表編號十、十一、十二、十三所示偽造之署押均沒收。又行
使偽造私文書，足以生損害於他人，累犯，處有期徒刑肆月，如
附表編號十四、十五所示偽造之署押沒收。應執行有期徒刑貳年
壹月。如附表所示偽造之署押均沒收。
    事  實
一、甲○○前於(一)民國八十九年五月間，因竊盜案件，經臺灣高
    雄地方法院（下稱高雄地院）以八十九年度易字第三三０一
    號判決判處有期徒刑七月，緩刑三年確定，因於緩刑期間復
    犯後述(二)案件，經高雄地院以九十二年度撤緩字第五二號裁
    定撤銷上開緩刑宣告確定；又於(二)九十年五月間，因偽造文
    書等案件，經高雄地院以九十年度訴字第三０三一號判決判
    處有期徒刑五月，其不服，乃提起上訴，經臺灣高等法院高
    雄分院以九十一年度上訴字第九九三號判決及最高法院以九
    十一年度台上字第六０四四號判決駁回其上訴確定，乃接續
    上開(一)案件執行，於九十三年四月二十六日縮短刑期執行完
    畢。復於(三)九十一年二月間至九十二年四月間，因偽造文書
    等案件，經高雄地院以九十二年度訴字第一八一三號判決判
    處有期徒刑二年確定，乃入監執行，於九十五年一月二十三
    日縮短刑期假釋出監，假釋期間於九十五年十月二十七日屆
    滿，假釋期間屆滿未經撤銷假釋，視為執行完畢。
二、甲○○得知紅鬍子企業有限公司館前分公司（下稱紅鬍子公
    司，址設臺北市○○區○○路二號二樓）招攬代辦遠傳電信
    股份有限公司（下稱遠傳電信公司）之行動電話門號，佣金
    獲利不錯，竟基於行使偽造私文書及意圖為自已不法所有之
    犯意，分別於：
  (一)九十六年九月十九日，在不詳地點，在遠傳行動電話服務代
    辦委託書之立書人姓名及簽章欄上偽簽許國欽之署押一枚，
    以偽造完成許國欽向遠傳電信公司申請行動電話門號意思表
    示之委託書私文書後，連同其以不詳方式所取得許國欽之國
    民身分證及健保卡影本，交由不知情之溫政錦持向不知情之
    紅鬍子公司職員丙○○行使，致丙○○陷於錯誤，而將每件
    佣金新臺幣（下同）六千五百元交由不知情之溫政錦將其中
    三千元轉交甲○○，並以郵寄方式將行動電話門號ＳＩＭ卡
    一只交予甲○○，足生損害於許國欽、紅鬍子公司及遠傳電
    信公司對行動電話門號申請管理之正確性。
  (二)九十六年九月二十一日，在不詳地點，接續於1.遠傳行動電
    話服務代辦委託書之立書人姓名及簽章欄上偽簽許登欽之署
    押一枚，及受託人姓名及簽章欄偽簽許國欽之署押一枚，以
    偽造完成許登欽委託許國欽向遠傳電信公司申請行動電話門
    號意思表示之委託書私文書，2.遠傳行動電話服務代辦委託
    書之立書人姓名及簽章欄上偽簽林哲偉之署押一枚，及受託
    人姓名及簽章欄偽簽許登欽之署押一枚，以偽造完成林哲偉
    委託許登欽向遠傳電信公司申請行動電話門號意思表示之委
    託書私文書，3.遠傳行動電話服務代辦委託書之立書人姓名
    及簽章欄上偽簽許智國之署押一枚，及受託人姓名及簽章欄
    偽簽許登欽之署押一枚，以偽造完成許智國委託許登欽向遠
    傳電信公司申請行動電話門號意思表示之委託書私文書後，
    連同其以不詳方式所取得許登欽、許國欽、林哲偉及許智國
    之國民身分證及健保卡影本，交由不知情之溫政錦持向不知
    情之丙○○行使，致丙○○陷於錯誤，而以每件佣金六千五
    百元之代價交由不知情之溫政錦轉交其中九千元予甲○○，
    並以郵寄方式將行動電話門號ＳＩＭ卡二只交予甲○○，足
    生損害於許登欽、許國欽、林哲偉、許智國、紅鬍子公司及
    遠傳電信公司對行動電話門號申請管理之正確性。
  (三)九十六年九月二十二日，在不詳地點，接續於1.遠傳行動電
    話服務代辦委託書之立書人姓名及簽章欄上偽簽黃希仁之署
    押一枚，及受託人姓名及簽章欄偽簽詹閔勝之署押一枚，以
    偽造完成黃希仁委託詹閔勝向遠傳電信公司申請行動電話門
    號意思表示之委託書私文書，2.遠傳行動電話服務代辦委託
    書之立書人姓名及簽章欄上偽簽詹閔勝之署押一枚，及受託
    人姓名及簽章欄偽簽黃希仁之署押一枚，以偽造完成詹閔勝
    委託黃希仁向遠傳電信公司申請行動電話門號意思表示之委
    託書私文書後，連同其以不詳方式所取得黃希仁及詹閔勝之
    國民身分證及健保卡影本，交由不知情之溫政錦持向不知情
    之丙○○行使，致丙○○陷於錯誤，而以每件佣金六千五百
    元之代價交由不知情之溫政錦轉交其中六千元予甲○○，並
    以郵寄方式將行動電話門號ＳＩＭ卡二只交予甲○○，足生
    損害於黃希仁、詹閔勝、紅鬍子公司及遠傳電信公司對行動
    電話門號申請管理之正確性。
  (四)九十六年九月二十四日，在不詳地點，接續於1.遠傳行動電
    話服務代辦委託書之立書人姓名及簽章欄上偽簽鄭聖德之署
    押一枚，及受託人姓名及簽章欄偽簽劉志倫之署押一枚，以
    偽造完成鄭聖德委託劉志倫向遠傳電信公司申請行動電話門
    號意思表示之委託書私文書，2.遠傳行動電話服務代辦委託
    書之立書人姓名及簽章欄上偽簽乙○○之署押一枚，及受託
    人姓名及簽章欄偽簽劉志倫之署押一枚，以偽造完成乙○○
    委託劉志倫向遠傳電信公司申請行動電話門號意思表示之委
    託書私文書，3.遠傳行動電話服務代辦委託書之立書人姓名
    及簽章欄上偽簽劉志倫之署押一枚，及受託人姓名及簽章欄
    偽簽乙○○之署押一枚，以偽造完成劉志倫委託乙○○向遠
    傳電信公司申請行動電話門號意思表示之委託書私文書後，
    連同其以不詳方式所取得鄭聖德、劉志倫、乙○○之國民身
    分證及健保卡影本，交由不知情之溫政錦持向不知情之丙○
    ○行使，致丙○○陷於錯誤，而以每件佣金六千五百元之代
    價交由不知情之溫政錦轉交其中九千元予甲○○，並以郵寄
    方式將行動電話門號ＳＩＭ卡三只交予甲○○，足生損害於
    鄭聖德、劉志倫、乙○○、紅鬍子公司及遠傳電信公司對行
    動電話門號申請管理之正確性。
  (五)九十六年九月二十六日，在不詳地點，接續於1.遠傳行動電
    話服務代辦委託書之立書人姓名及簽章欄上偽簽陳玉樹之署
    押一枚，及受託人姓名及簽章欄偽簽陳宏儒之署押一枚，以
    偽造完成陳玉樹委託陳宏儒向遠傳電信公司申請行動電話門
    號意思表示之委託書私文書，2.遠傳行動電話服務代辦委託
    書之立書人姓名及簽章欄上偽簽陳德章之署押一枚，及受託
    人姓名及簽章欄偽簽陳玉章之署押一枚，以偽造完成陳德章
    委託陳玉章向遠傳電信公司申請行動電話門號意思表示之委
    託書私文書，3.遠傳行動電話服務代辦委託書之立書人姓名
    及簽章欄上偽簽陳玉章之署押一枚，及受託人姓名及簽章欄
    偽簽陳德章之署押一枚，以偽造完成陳玉章委託陳德章向遠
    傳電信公司申請行動電話門號意思表示之委託書私文書，4.
    遠傳行動電話服務代辦委託書之立書人姓名及簽章欄上偽簽
    陳宏儒之署押一枚，及受託人姓名及簽章欄偽簽陳玉樹之署
    押一枚，以偽造完成陳宏儒委託陳玉樹向遠傳電信公司申請
    行動電話門號意思表示之委託書私文書後，連同其以不詳方
    式所取得陳玉樹、陳宏儒、陳德章及陳玉章之國民身分證及
    健保卡影本，交由不知情之溫政錦持向不知情之丙○○行使
    ，致丙○○陷於錯誤，而以每件佣金六千五百元之代價交由
    不知情之溫政錦轉交其中一萬二千元予甲○○，並以郵寄方
    式將行動電話門號ＳＩＭ卡四只交予甲○○，足以生損害於
    陳玉樹、陳宏儒、陳德章、陳玉章、丙○○及遠傳電信公司
    對行動電話門號申請管理之正確性。
  (六)九十六年九月三十日，在不詳地點，接續於1.遠傳行動電話
    服務代辦委託書之立書人姓名及簽章欄上偽簽周家龍之署押
    一枚，及受託人姓名及簽章欄偽簽周素敏之署押一枚，以偽
    造完成周家龍委託周素敏向遠傳電信公司申請行動電話門號
    意思表示之委託書私文書，2.遠傳行動電話服務代辦委託書
    之立書人姓名及簽章欄上偽簽周素敏之署押一枚，及受託人
    姓名及簽章欄偽簽周家龍之署押一枚，以偽造完成周素敏委
    託周家龍向遠傳電信公司申請行動電話門號意思表示之委託
    書私文書後，連同其以不詳方式所取得周家龍及周素敏之國
    民身分證及健保卡影本，交由不知情之溫政錦持向不知情之
    丙○○行使，致丙○○陷於錯誤，而以每件佣金六千五百元
    之代價交由不知情之溫政錦轉交其中六千元予甲○○，並以
    郵寄方式將行動電話門號ＳＩＭ卡交予甲○○，足生損害於
    周家龍、周素敏、丙○○及遠傳電信公司對行動電話門號申
    請管理之正確性。嗣因丙○○以如附表所示之遠傳行動電話
    服務代辦委託書向遠傳電信公司申請行動電話門號遭退件，
    始知甲○○所提供之如附表所示之遠傳行動電話服務代辦委
    託書均屬偽造，乃報警處理。
三、案經丙○○訴由臺北市政府警局中正第一分局移送臺灣臺北
    地方法院檢察署（下稱臺北地檢署）檢察官偵查起訴。
    理  由
一、證據之認定：
    上開事實二之部分，業據證人即告訴人丙○○及證人溫政錦
    證述明確（丙○○部分，臺北地檢署九十六年度偵字第二三
    九六五號卷第八頁至第十頁、第十五頁至第十七頁、第八三
    頁至第八七頁及第九二、九三頁參照；溫政錦部分，同上偵
    查卷第十一頁至第十三頁、第八三頁至第八七頁及第九二、
    九三頁參照），並有如附表所示之遠傳行動電話服務代辦委
    託書、如附表所示之人之國民身分證及健保卡影本、郵件收
    件回執及中國信託存摺影本等件在卷可證（同上偵查卷第二
    六頁至第二八頁、第三四頁至第四八頁、第六四頁至第七十
    頁及第九八頁至第一０二頁參照），且被告甲○○亦於本院
    九十八年二月二十七日審理時供承不諱（本院當日審判筆錄
    參照），是依(一)證人丙○○之證述、(二)證人溫政錦之證述、
    (三)如附表所示之遠傳行動電話服務代辦委託書及如附表所示
    之人之國民身分證及健保卡影本、(四)郵件收件回執及(五)中國
    信託存摺影本等補強證據已足資擔保被告於本院審理時所為
    之上開任意性自白具有相當程度之真實性，而得確信被告前
    述自白之犯罪事實確屬真實，從而依刑事訴訟法第一百五十
    六條第一項及第二項規定，本院自得依被告前述自白及該補
    強證據認定被告確有為前述行使偽造私文書及詐欺取財之犯
    行，本件事證明確，被告之犯行堪以認定。
二、論罪科刑之法律適用：
  (一)查被告甲○○所為如事實二之(一)至(六)所示，於如附表所示之
    委託書立書人姓名及簽章欄上偽造如附表所示之人之署押，
    以偽造完成如附表所示委託書私文書，復交由不知情之溫政
    錦持向不知情之丙○○行使，使丙○○陷於錯誤，而交付佣
    金及ＳＩＭ卡等財物，均足生損害於如附表所示之人、紅鬍
    子公司及遠傳電信公司之行為，核其所為，均係犯刑法第二
    百十六條、第二百十條之行使偽造私文書罪及同法第三百三
    十九條第一項之詐欺取財罪。其偽造署押後，用以偽造私文
    書後，進而行使，偽造署押之低度行為應為偽造私文書之高
    度行為所吸收，偽造私文書之低度行為應為行使之高度行為
    所吸收，均不另論罪。
  (二)被告利用不知情之成年男子溫政錦為之，係間接正犯。又被
    告所為如事實二之(二)所示行使偽造私文書之犯行，係以一行
    為侵害許登欽、許國欽、林哲偉、許智國等人之法益，如事
    實二之(三)所示行使偽造私文書之犯行，以一行為侵害黃希仁
    、詹閔勝等人之法益，如事實二之(四)所示行使偽造私文書之
    犯行，以一行為侵害鄭聖德、劉志倫、乙○○等人之法益，
    如事實二之(五)所示行使偽造私文書之犯行，以一行為侵害陳
    玉樹、陳宏儒、陳德章、陳玉章等人之法益，如事實二之(六)
    所示行使偽造私文書之犯行，以一行為侵害周家龍、周素敏
    等人之法益，均係以一行為觸犯數罪名，均為想像競合犯，
    均應從重論處行使偽造私文書罪。又其所為如事實二之(一)至
    (六)所示犯行，均以一行為觸犯行使偽造私文書罪及詐欺取財
    罪，均為想像競合犯，均依刑法第五十五條之規定，應均從
    重之行使偽造私文書罪處斷。而其先後為如事實二之(一)至(六)
    所示行使偽造私文書之犯行，行為互殊，犯意個別，侵害之
    法益各異，應予分論併罰。
  (三)查被告有如事實一之部分所載之犯罪科刑執行情形，有臺灣
    高等法院被告前案紀錄表一份及被告所犯前開案件之判決書
    、裁定書等件在卷可稽，其前受有期徒刑執行完畢，於五年
    以內故意再犯本件有期徒刑以上之罪，為累犯，應依刑法第
    四十七條第一項之規定，加重其刑。
  (四)爰審酌被告犯罪之手段、目的、所生危害，及其犯罪後尚能
    坦承犯行、態度良好等一切情狀，分別量處如主文所示之刑
    ，並定其應執行之刑。
  (五)如附表所示之署押均為被告所偽造，業據被告供承在卷（本
    院九十八年二月二十七日審判筆錄參照），已如前述，爰依
    刑法第二百十九條之規定，不論屬於犯人與否，均由本院宣
    告沒收之。
據上論斷，應依刑事訴訟法第二百七十三條之一第一項、第二百
九十九條第一項前段，刑法第二百十六條、第二百十條、第三百
三十九條第一項、第五十五條、第五十一條第五款、第九款、第
四十七條第一項、第四十一條第一項前段、第二百十九條，刑法
施行法第一條之一，判決如主文。
本案經檢察官王育珍到庭執行職務。
中    華    民    國    98    年    3     月    13    日
                  刑事第九庭    法  官  林怡秀
以上正本證明與原本無異。
如不服本判決應於收受送達後十日內向本院提出上訴書狀，並應
敘述具體理由；其未敘述上訴理由者，應於上訴期間屆滿後二十
日內向本院補提理由書（均須按他造當事人之人數附繕本）「切
勿逕送上級法院」。
                                書記官  張汝琪
中    華    民    國    98    年    3     月    13    日
附表：
┌──┬──────────────┬─────────┐
│編號│偽造之署押及數量            │備註              │
├──┼──────────────┼─────────┤
│ 一 │九十六年九月十九日遠傳行動電│臺北地檢署九十六年│
│    │話服務代辦委託書之立書人姓名│度偵字第二三九六五│
│    │及簽章欄上偽造許國欽之署押壹│號卷第四四頁參照  │
│    │枚                          │                  │
├──┼──────────────┼─────────┤
│ 二 │九十六年九月二十一日遠傳行動│同上偵查卷第四二頁│
│    │電話服務代辦委託書之立書人姓│參照              │
│    │名及簽章欄上偽造許登欽之署押│                  │
│    │壹枚及受託人姓名及簽章欄上偽│                  │
│    │造許國欽之署押壹枚          │                  │
├──┼──────────────┼─────────┤
│ 三 │九十六年九月二十一日遠傳行動│同上偵查卷第四三頁│
│    │電話服務代辦委託書之立書人姓│參照              │
│    │名及簽章欄上偽造林哲偉之署押│                  │
│    │壹枚及受託人姓名及簽章欄上偽│                  │
│    │造許登欽之署押壹枚          │                  │
├──┼──────────────┼─────────┤
│ 四 │九十六年九月二十一日遠傳行動│同上偵查卷第三七頁│
│    │電話服務代辦委託書之立書人姓│參照              │
│    │名及簽章欄上偽造許智國之署押│                  │
│    │壹枚及受託人姓名及簽章欄上偽│                  │
│    │造許登欽之署押壹枚          │                  │
├──┼──────────────┼─────────┤
│ 五 │九十六年九月二十二日遠傳行動│同上偵查卷第四十頁│
│    │電話服務代辦委託書之立書人姓│參照              │
│    │名及簽章欄上偽造黃希仁之署押│                  │
│    │壹枚及受託人姓名及簽章欄上偽│                  │
│    │造詹閔勝之署押壹枚          │                  │
├──┼──────────────┼─────────┤
│ 六 │九十六年九月二十二日遠傳行動│同上偵查卷第四一頁│
│    │電話服務代辦委託書之立書人姓│參照              │
│    │名及簽章欄上偽造詹閔勝之署押│                  │
│    │壹枚及受託人姓名及簽章欄上偽│                  │
│    │造黃希仁之署押壹枚          │                  │
├──┼──────────────┼─────────┤
│ 七 │九十六年九月二十四日遠傳行動│同上偵查卷第三六頁│
│    │電話服務代辦委託書之立書人姓│參照              │
│    │名及簽章欄上偽造鄭聖德之署押│                  │
│    │壹枚及受託人姓名及簽章欄上偽│                  │
│    │造劉志倫之署押壹枚          │                  │
├──┼──────────────┼─────────┤
│ 八 │九十六年九月二十四日遠傳行動│同上偵查卷第三八頁│
│    │電話服代辦委託書之立書人姓名│參照              │
│    │及簽章欄上偽造乙○○之署押壹│                  │
│    │枚及受託人姓名及簽章欄上偽造│                  │
│    │劉志倫之署押壹枚            │                  │
├──┼──────────────┼─────────┤
│ 九 │九十六年九月二十四日遠傳行動│同上偵查卷第三九頁│
│    │電話服代辦委託書之立書人姓名│參照              │
│    │及簽章欄上偽造劉志倫之署押壹│                  │
│    │枚及受託人姓名及簽章欄上偽造│                  │
│    │乙○○之署押壹枚            │                  │
├──┼──────────────┼─────────┤
│ 十 │九十六年九月二十六日遠傳行動│同上偵查卷第四五頁│
│    │電話服代辦委託書之立書人姓名│參照              │
│    │及簽章欄上偽造陳玉樹之署押壹│                  │
│    │枚及受託人姓名及簽章欄上偽造│                  │
│    │陳宏儒之署押壹枚            │                  │
├──┼──────────────┼─────────┤
│十一│九十六年九月二十六日遠傳行動│同上偵查卷第四六頁│
│    │電話服代辦委託書之立書人姓名│參照              │
│    │及簽章欄上偽造陳德章之署押壹│                  │
│    │枚及受託人姓名及簽章欄上偽造│                  │
│    │陳玉章之署押壹枚            │                  │
├──┼──────────────┼─────────┤
│十二│九十六年九月二十六日遠傳行動│同上偵查卷第四七頁│
│    │電話服代辦委託書之立書人姓名│參照              │
│    │及簽章欄上偽造陳玉章之署押壹│                  │
│    │枚及受託人姓名及簽章欄上偽造│                  │
│    │陳德章之署押壹枚            │                  │
├──┼──────────────┼─────────┤
│十三│九十六年九月二十六日遠傳行動│同上偵查卷第四八頁│
│    │電話服代辦委託書之立書人姓名│參照              │
│    │及簽章欄上偽造陳宏儒之署押壹│                  │
│    │枚及受託人姓名及簽章欄上偽造│                  │
│    │陳玉樹之署押壹枚            │                  │
├──┼──────────────┼─────────┤
│十四│九十六年九月三十日遠傳行動電│同上偵查卷第三四頁│
│    │話服代辦委託書之立書人姓名及│參照              │
│    │簽章欄上偽造周家龍之署押壹枚│                  │
│    │及受託人姓名及簽章欄上偽造周│                  │
│    │素敏之署押壹枚              │                  │
├──┼──────────────┼─────────┤
│十五│九十六年九月三十日遠傳行動電│同上偵查卷第三九頁│
│    │話服代辦委託書之立書人姓名及│參照              │
│    │簽章欄上偽造周素敏之署押壹枚│                  │
│    │及受託人姓名及簽章欄上偽造周│                  │
│    │家龍之署押壹枚              │                  │
└──┴──────────────┴─────────┘
附錄本案論罪科刑法條全文：
中華民國刑法第二百十條
偽造、變造私文書，足以生損害於公眾或他人者，處五年以下有
期徒刑。
中華民國刑法第二百十六條
行使第二百十條至第二百十五條之文書者，依偽造、變造文書或
登載不實事項或使登載不實事項之規定處斷。
中華民國刑法第三百三十九條
意圖為自己或第三人不法之所有，以詐術使人將本人或第三人之
物交付者，處五年以下有期徒刑、拘役或科或併科一千元以下罰
金。
以前項方法得財產上不法之利益或使第三人得之者，亦同。
前二項之未遂犯罰之。


司法院資訊處製作；財團法人民間司法改革基金會備份。
